臺灣板橋地方法院民事判決　　　　　　　　96年度訴字第78號
原　　　告　福灣企業股份有限公司
法定代理人　丙○○
訴訟代理人　乙○○
被　　　告　甲○○
上列當事人間請求損害賠償事件，於中華民國96年5月1日言詞辯
論終結，本院判決如下：
    主          文
被告應給付原告新臺幣陸拾貳萬玖仟元，及自中華民國九十五年
十一月二十九日起至清償日止按年息百分之五計算之利息。
訴訟費用由被告負擔。
    事 實 及 理 由
壹、當事人之主張：
一、原告方面：
    聲明：被告甲○○應給付原告新臺幣（下同）629,000 元，
    及自民國91年11月29日起至清償日止，按法定年息百分之五
    計算之利息。
    其陳述及所提出之證據如下：
（一）事實經過：被告甲○○曾與真實年籍不詳自稱「陳光輝」
      之成年男子一同任職在「百花紅酒家」因而結識。緣該「
      陳光輝」之人，於91年11月26日（檢察官起訴書誤載為「
      29日」）某時許，邀同某自稱「李志強」之男子擔任連帶
      保證人，前往位在台北縣三重市○○路○ 段45號之建富汽
      車股份有限公司（下稱「建富公司」）三重營業所，出示
      經某不詳之人偽造之「李曾東」國民身份證，持由不詳之
      人偽刻之「李曾東」印章，佯以「李曾東」之名義，向建
      富公司所經銷之告訴人即福灣企業股份有限公司（下稱「
      福灣公司」），以本金629,000 元之價格，分期購買車牌
      號碼8T-7002 號自小客車1 部（證一），並於91年11月29
      日辦理新領牌照登記完竣，使福灣公司陷於錯誤，而將上
      開自用小客車交付該「陳光輝」。該「陳光輝」之成年男
      子詐得上開自用小客車得手後，亟欲將該車脫手變現，遂
      於91年12月4 日午間邀同當時擔任計程車司機之被告甲○
      ○駕車前往羅弘樺在台北縣板橋市○○路所開設之「四川
      當舖」，欲以甲○○之名義出售該車。被告甲○○明知上
      開自用小客車為來路不明之贓物，竟仍同意故買之。復為
      取信於不知情之羅弘樺，與「陳光輝」基於行使偽造私文
      書之犯意聯絡，持上開偽刻之「李曾東」之印章，偽造「
      李曾東」之印文於汽車過戶申請登記書之「原車主名稱」
      欄，而偽造該汽車過戶申請登記書之私文書，進而利用不
      知情之代辦汽車過戶人員，持往位在台北縣樹林市○○路
      248 巷7 號之交通部公路總局台北區監理所申請辦理過戶
      手續，而行使該等偽造私文書，將上開自用小客車辦理過
      戶登記至甲○○名下，使該監理所人員將此不實之車籍過
      戶資料登載於電腦之電磁紀錄，足生損害於監理機關管理
      車籍資料之正確性，及李曾東與福灣公司。不知情之羅弘
      樺取得上開車輛後，旋於91年12月4 日洽得林孟俊以555,
      000 元之代價購買該車，詎林孟俊明知其為上開車輛之實
      際購買人，竟未經其岳父羅原宗同意，於同年月6 日基於
      行使偽造私文書之概括犯意，盜蓋羅原宗之印章於汽車過
      戶申請登記書之「新車主名稱」欄，偽造該汽車過戶申請
      登記書之私文書後，利用不知情之代辦汽車過戶人員，持
      往上址之交通部公路總局台北區監理所申請辦理過戶手續
      ，而行使該等偽造私文書，將上開自用小客車辦理過戶登
      記至羅原宗名下，使該監理所人員將此不實之車籍過戶資
      料登載於電腦之電磁紀錄。嗣林孟俊得悉任職於建昇汽車
      公司之簡文欽洽得客戶羅婷媛購買上開車輛，遂於同年月
      16日以上開價格將上開自用小客車轉賣予建昇汽車公司，
      並承前概括犯意，盜蓋羅原宗之印章於汽車過戶申請登記
      書之「原車主名稱」欄，偽造該汽車過戶申請登記書之私
      文書後，利用不知情之代辦汽車過戶人員，持往上址之交
      通部公路總局台北區監理所申請辦理過戶手續，而行使該
      等偽造私文書，將上開自用小客車辦理過戶登記至羅婷媛
      名下，使該監理所人員將此不實之車籍過戶資料登載於電
      腦之電磁紀錄，均足生損害於監理機關管理車籍資料之正
      確性及羅原宗。嗣經福灣公司發覺上開自用小客車之交易
      有異，始循線查悉上情。案經福灣公司訴由臺灣板橋地方
      法院檢察署檢察官偵查起訴並經板橋地方法院刑事庭94年
      易字第1757號審理並判決確定之（証二）。
（二）按「因侵權行為涉訟者，得由行為地之法院管轄。」，民
      事訴訟法第15條第1 項定有明文，本訴被告甲○○，夥同
      真實年籍、姓名均不詳之共犯「陳光輝」、「李志強」等
      二人，至台北縣三重市○○路○ 段45號之建富汽車股份有
      限公司（下稱「建富公司」）三重營業，訛詐取得車牌號
      碼8T－7002 自 用小客車1 輛後，再以甲○○之名義出售
      該車予以台北縣縣板橋市○○路之「四川當舖」，被告之
      行為地分別在台北縣三重市○○路與台北縣板橋市○○路
      皆係屬鈞院所管轄，故告訴人依民事訴訟法第15條第1 項
      規定，向　鈞院起訴，合先敘明。
（三）被告甲○○，夥同真實年籍、姓名均不詳之共犯「陳光輝
      」、「李志強」等二人，訛詐取得告訴人之車牌號碼8T-7
      002 自用小客車乙輛後，再以甲○○之名義出售給不知情
      之第三人羅弘樺，羅弘樺在出售予不知情之第三人林孟俊
      ，林孟俊在出售給中古車行建昇汽車公司，最後中古車行
      建昇汽車公司再出售予善意第三人羅婷媛，致使告訴人陷
      於民法第950 條：「盜贓或遺失物，如佔有人由拍賣或公
      共市場，或由販賣與其物同種之物之商人，以善意買得者
      ，非償還其支出之價金，不得回復其物。」，盜贓遺失物
      回復請求之限制不利地位，除非告訴人償還善意第三人其
      支出之價金，否則告訴人即喪失所有權，因此致使告訴人
      受有新台幣629,000 元之車號8T-7002 車輛物權損失，為
      此特依民法184 條第1 項：「因故意或過失，不法侵害他
      人之權利者，負損害賠償責任」之規定，請求被告甲○○
      賠償原告之損失。
（四）證據：提出附條件買賣合約書、台灣板橋地方法院刑庭94
      年易字第1757號判決書等影本為證據。
二、被告方面：
    聲明：請求駁回原告之訴。
    其陳述略以：於刑事庭審理時，伊曾告訴法官說伊只有去過
    一次，是被騙去蓋一次章，其他文件都不是伊的字。之前刑
    事庭審理時有調福特汽車的營業員及當鋪老闆來訊問，但是
    他們都稱不認識伊。陳光輝來找伊，說要用伊當人頭只是要
    買車，他說沒關係，伊才蓋章。刑事部分伊認為如果只是易
    科罰金的話就繳罰金，所以才不上訴等語。
貳、本院依職權調取臺灣板橋地方法院94年度易字第1757號刑事
    案件偵審全卷。
參、得心證之理由：
一、原告主張之上開事實，雖為被告所否認，並抗辯稱係名為陳
    光輝者告以其欲買車而請託其代為蓋章等語；惟查，被告隨
    同名為陳光輝之人前往訴外人羅弘樺經營之「四川當鋪」出
    售該車時，明知所蓋之印章乃名為「李曾東」之名義，並非
    被告本人之名義，顯然與被告所抗辯以其為人頭買車等語不
    相符合，被告抗辯顯非事實，而無可採；且被告所涉及刑事
    責任部分，亦經本院刑事庭判決罪刑確定在案，有本院95年
    7 月31日94年度易字第1757號刑事判決影本一件在卷可參，
    亦經本院調取該案刑事偵審卷宗全卷核閱屬實，則原告上開
    主張應堪信為真實，而得以採信，被告之抗辯則非可採。
二、按「因故意或過失，不法侵害他人之權利者，負損害賠償責
    任。故意以背於善良風俗之方法，加損害於他人者亦同。」
    ，民法第184 條第1 項定有明文。又按「盜贓或遺失物，如
    占有人由拍賣或公共市場或由販賣與其物同種之物之商人，
    以善意買得者，非償還其支出之價金，不得回復其物。」，
    亦為民法第950 條所明定。而本件被告與其他訴外人之共同
    行使偽造私文書之行為，並生損害於原告之犯罪行為，對於
    原告之權利自屬不法之侵害，而使原告喪失對於車號8T-700
    2 號汽車之所有權，則原告主張依民法侵權行為損害賠償之
    法律關係，請求被告賠償其因喪失該汽車之損害即車輛價款
    數額629,000 元及自原告交付車輛之91年11月29日起至清償
    日止，按法定年息百分之五計算之法定遲延利息，即屬有理
    由，應予准許。
肆、本件事證已臻明確，兩造其餘主張及攻擊防禦方法與證據，
    經本院斟酌後，與本件判決結果已不生影響，故不一一論列
    ，附此敘明。
伍、結論：原告之訴為有理由，依民事訴訟法第78條，判決如主
    文。
中　　華　　民　　國　　96　　年　　5 　　月　　15　　日
            民事第一庭  法  官  許  瑞  東
以上正本證明與原本無異
如對本判決上訴，須於判決送達後20日內向本院提出上訴狀
中　　華　　民　　國　　96　　年　　5 　　月　　15　　日
                        書記官  賴  玉  芬
